臺灣臺北地方法院民事裁定　　　　　　　100年度聲字第541號
異　議　人　葉斯楠
相　對　人　外交部
法定代理人　楊進添
上列異議人對於外交部准否公證之處分，聲明異議，本院裁定如
下：
    主      文
異議駁回。
    事實及理由
一、按駐外領務人員，得依法令授權，於駐在地辦理公證事務。
    請求辦理之公證事務有下列情形之一者，領務人員應拒絕之
    …六、請求目的或文書內容顯然不法、不當或不符中華民國
    利益。請求人或利害關係人認領務人員辦理公證事務有違法
    或不當者，得以書面提出異議。領務人員認異議有理由時，
    應於三日內為適當之處置；如認異議為無理由時，應附具意
    見書，於三日內報請駐外館處館長核定；館長應於五日內核
    定或轉報外交部核定，並副知異議人。駐外館處館長或外交
    部認異議為有理由時，應以書面命領務人員另為適當之處置
    ；如認為無理由時，應由領務人員附具意見書，陳請外交部
    轉送外交部所在地之地方法院裁定之。公證法第150條第1項
    、駐外領務人員辦理公證事務辦法第7條第1項第6款、第8條
    分別訂有明文。
二、異議意旨如異議書所載（如附件）。
三、按請求辦理之公證事務有請求目的或文書內容顯然不法、不
    當或不符中華民國利益者，領務人員應拒絕之，駐外領務人
    員辦理公證事務辦法第7條第1項第6款定有明文。又領務人
    員於面談時認定有假結婚之疑慮時，得視具體個案情狀，本
    於職權適用上開辦法及公證法第15條、第70條、公證法施行
    細則施第51條等相關規定認定之，此亦有司法院秘台廳民三
    字第0980024575號函釋可資參照，因此，相對人辦理公證時
    ，依法應調查有無前列法定拒絕事由存在之義務，不得逕為
    同意；其次，相對人主張異議人與越南籍女子GIAP THI LA
    於99年4月、9月20日，前往駐越南代表處面談時，因雙方就
    交往過程以及結婚重要事項陳述不一，並提供有二人合照之
    合成假相片而經識破，因此未通過面談之事實，此有相對人
    提出之文件證明申請表、面談紀錄表在卷可稽，並檢附意見
    書詳述其認事經過及理由如上，經核要無違反經驗法則或有
    何明顯矛盾不可採之處，堪認無誤，是相對人主張：異議人
    請求辦理公證事務之目的顯然不法，亦與我國利益不符，應
    堪採信，是相對人依此否准異議人驗證之申請，於法並無不
    合；異議人指摘原處分不當，求予廢棄，為無理由，應予駁
    回。
五、據上論結，本件聲明異議為無理由，爰依駐外領務人員辦理
    公證事務辦法第8條第3項，裁定如主文。
中    華    民    國   100    年    9     月    15    日
                  民事第七庭    法  官  蘇嘉豐
以上正本係照原本作成。
如不服本裁定應於送達後10日內向本院提出抗告狀，並繳納抗告
費新臺幣1,000元。
中    華    民    國   100    年    9     月    15    日
                                書記官  林鈞婷